臺灣臺中地方法院刑事判決
110年度訴字第972號
公  訴  人  臺灣臺中地方檢察署檢察官
被      告  呂展誌



                    （現另案在法務部矯正署臺中監獄臺中分監執行中）
指定辯護人  本院公設辯護人梁乃莉  
上列被告因違反毒品危害防制條例案件，經檢察官提起公訴（11
0年度偵字第13187號），本院判決如下：
    主  文
乙○○犯如附表一所示2罪，均累犯，各處如附表一「罪刑欄」所
示之刑（含主刑及沒收）。應執行有期徒刑3年10月。
    犯罪事實
一、乙○○明知甲基安非他命為毒品危害防制條例所列管之第二級
    毒品，不得非法販賣，竟於民國110年3月8日上午9時37分許
    ，持用蘋果廠牌門號0000-000000號之行動電話（如附表二
    編號5所示），在通訊軟體Telegram由42名成員組成、名稱
    為「一起買可樂」之聊天群組內，以暱稱「小著（3個糖果
    圖示）」之名義，張貼內容為：「有人要石頭（糖果圖示）
    嗎？」之販賣甲基安非他命之訊息，經員警楊子賢從事網路
    巡邏時發現，而與其攀談，且於110年3月24日至同年月30日
    陸續以臉書MESSENGER通訊軟體暱稱「陳芷玄」與乙○○聯繫
    （暱稱為「SuDi」），佯以購買第二級毒品甲基安非他命之
    意，乙○○即與真實年籍不詳之某成年男子（以下簡稱「甲男
    」）共同基於販賣第二級毒品之犯意聯絡，由乙○○與楊子賢
    相約於110年3月30日晚間10時52分許，在統一超商逢美門市
    （址設臺中市○○區○○街00號）內座位區碰面，雙方約定以新
    臺幣（下同）4500元之價格，交易1公克之甲基安非他命，
    乙○○並向楊子賢表示：「你可以先轉嗎，我朋友在外面」、
    「我已經放在那個點了」等語。嗣楊子賢先匯款約半價即20
    00元之價金至乙○○開立之中華郵政帳號000-00000000000000
    號帳戶後，乙○○回稱：「（楊子賢問：有收到嗎？）有，我
    手機有響，在夾娃娃機」等語後，即指示楊子賢自行至附近
    之烈美街106號夾娃娃機店之夾娃娃機機臺上方，自行拿取
    乙○○指示甲男放置在該處之甲基安非他命1包（如附表二編
    號1所示，裝於附表二編號2所示紙盒內），楊子賢拿取毒品
    後，再於同日晚間11時許，將2500元尾款匯至乙○○上揭郵局
    帳戶內，乙○○將半數價金分予甲男後，因此取得2250元。乙
    ○○本次販賣第二級毒品犯行，因喬裝買家之楊子賢自始無購
    毒真意，買賣意思表示無從合致，因而止於未遂。
二、乙○○復於110年4月6日晚間10時26分許，持用如附表二編號5
    所示行動電話，以臉書MESSENGER通訊軟體詢問喬裝買家之
    員警楊子賢：「想問問你是否可以幫忙一下我，我因為一些
    狀況卡帳了，看你是否可以消費一些」、「我就是現在急才
    要你幫忙」等語，而欲再次販賣甲基安非他命予員警。楊子
    賢回稱：「我人不在臺中，不能馬上拿，拍謝，不然我下次
    捧場多點」等語。嗣楊子賢於110年4月13日上午9時20分許
    ，傳訊向乙○○陳稱：「你上次講的優惠還有嗎，想說我上次
    這樣1克也不便宜，這次拿1，像你講的比較划算，今天方便
    嗎」等語，而佯以購買第二級毒品甲基安非他命之意，乙○○
    即基於販賣第二級毒品之犯意，於110年4月13日下午4時3分
    許，由其不知情之友人江俊杰搭載其前往位在臺中市○○區○○
    街000號之夾娃娃機店前，將甲基安非他命1包交付予楊子賢
    並向其收取價金1萬1000元，而當場為埋伏之員警逮捕，乙○
    ○本次販賣第二級毒品犯行，因喬裝買家之楊子賢自始無購
    毒真意，買賣意思表示無從合致，因而止於未遂。員警並當
    場扣得乙○○原擬交易之甲基安非他命1包（如附表二編號3）
    ，且在乙○○身上另扣得1包販賣所餘之甲基安非他命1包（如
    附表二編號4）及聯繫交易事宜之手機1支（如附表二編號5
    ），而查悉上情。
三、案經臺中市政府警察局刑事警察大隊移送臺灣臺中地方檢察
    署檢察官偵查起訴。
    理  由
一、認定犯罪事實之依據：
（一）上開事實，業經被告乙○○於警詢、偵訊及本院訊問、審理
      時均坦承不諱，核與證人江俊杰於警詢之證述相符，並有
      ①本院110年聲搜字524號搜索票（受執行人：被告乙○○）
      、②臺中市政府警察局刑事警察大隊搜索扣押筆錄、扣押
      物品目錄表（被告乙○○、臺中市○○區○○街000號前）、③被
      告持用之行動電話Telegram擷取畫面-暱稱「小著」（乙○
      ○）及聯絡人「Yang Daniel」（員警）之個人資料頁面、
      ④員警持用之行動電話Telegram擷取畫面-「一起買可樂」
      群組對話內容及警方將「小著」（乙○○）設為聯絡人後與
      其對話內容、⑤臉書個人資料擷取畫面-暱稱「陳芷玄」（
      員警）、⑥員警持用之行動電話Messenger對話擷取畫面-1
      10年3月25、30日與被告暱稱「SuDi」之對話（含通話）
      、⑦員警與被告於110年3月30日在統一超商逢美門市內之
      對話錄音譯文、⑧統一超商逢美門市店內監視器擷取畫面
      、⑨網路銀行交易擷取畫面-警方於110年3月30日分別轉帳
      2000元、2500元至被告之郵局帳戶、⑩員警與被告於110年
      3月30日在夾娃娃機店之對話錄音譯文、⑪夾娃娃機店監視
      器擷取畫面-110年3月30日、⑫扣案物照片-放置毒品之外
      盒、⑬員警持用之行動電話Messenger對話擷取畫面-110年
      4月6、7日與被告暱稱「SuDi」之對話（含通話）、⑭查獲
      現場及扣案物照片-110年4月13日在臺中市○○區○○街000號
      夾娃娃機店前、⑮臺中市政府警察局刑事警察大隊扣押筆
      錄、扣押物品目錄表（喬裝買家之員警楊子賢、臺中市○○
      區○○路0段000號刑大偵七隊辦公室）、⑯衛生福利部草屯
      療養院110年3月31日草療鑑字第1100300584號鑑驗書（犯
      罪事實一所扣押之毒品）、⑰衛生福利部草屯療養院110年
      4月26日草療鑑字第1100400287號鑑驗書（犯罪事實二所
      扣押之毒品）、⑱臺中市政府警察局刑事警察大隊扣押物
      品清單（110年度安保字第613號、110年度安保字第614號
      、110年度保管字第2072號、110年度保管字第2073號）、
      ⑲扣案物照片在卷可稽，且有扣案如附表二編號1至5所示
      之物可佐，足認被告前揭任意性之自白，核與事實相符，
      堪以採信。
（二）又被告固於本院審理時供稱：犯罪事實一該次交易，與我
      共同販毒之人是證人江俊杰，我們是一起合作，他的外號
      不是「小龍」，「小龍」這個綽號是我虛構等語（見本院
      卷第396頁），惟被告亦供稱：該次我們一起去販毒，是
      一起前往烈美街附近，抵達後他就去娃娃機店放置毒品，
      我則進入7-11與員警交涉，因當時我們住在一起，所以該
      次共同販毒之聯繫都是直接面對面，沒有其他相關之通訊
      軟體聯絡資料等語（見本院卷第397頁），而除被告前揭
      供述外，卷內尚缺乏任何證據足認與被告共同販賣毒品之
      人為證人江俊杰，自無從逕予認定，爰認定共犯為「真實
      姓名年籍不詳之成年男子」，併予敘明。
（三）綜上，本件事證明確，被告上開犯行，洵堪認定，應依法
      論科。
二、論罪科刑：
（一）按甲基安非他命係毒品危害防制條例第2 條第2項第2款所
      規定之第二級毒品。是核被告乙○○所為，均係犯毒品危害
      防制條例第4 條第6 項、第2 項之販賣第二級毒品未遂罪
      。被告販賣前持有第二級毒品之低度行為，為其販賣之高
      度行為吸收，不另論罪。
（二）被告與甲男間，就犯罪事實一之犯行，彼此間有犯意聯絡
      及行為分擔，應論以共同正犯。被告所犯上開2 罪，犯意
      各別，行為互殊，應予分論併罰。
（三）刑之加重、減輕事由：
    ⒈累犯加重：被告前因妨害性自主案件，經本院以104 年度
      侵訴緝字第9 號判決判處應執行有期徒刑1年8月確定，於
      106年7月1日執行完畢，有其臺灣高等法院被告前案紀錄
      表在卷可查（見本院卷第17-23頁），茲被告於有期徒刑
      執行完畢後5 年內，故意再犯本件有期徒刑以上之2罪，
      均為累犯，考量被告前案犯罪經執行完畢後，理應產生警
      惕作用，返回社會後能因此自我控管，不再觸犯有期徒刑
      以上之罪，然被告卻故意再犯本案，足見其對於刑罰之反
      應力薄弱，且本院審酌本件依法加重其刑，並無罪刑顯不
      相當之情況，是參酌大法官釋字第775 號解釋意旨，認被
      告本件除販賣第二級毒品罪法定刑為無期徒刑部分不得加
      重外，餘均應依刑法第47條第1 項之規定加重其刑。
　  ⒉被告已著手實行販賣第二級毒品犯行，惟因佯裝買家之員
      警無買受毒品之真意，故未生販出毒品之結果，其犯罪尚
      屬未遂，爰均依刑法第25條第2 項之規定，按既遂犯之刑
      度減輕其刑，並依法先加重後減輕之。
    ⒊又被告就前揭販賣第二級毒品未遂之犯行，分別於偵查中
      及本院審理時坦承不諱，詳如前述，是本件應依毒品危害
      防制條例第17條第2 項之規定遞減輕其刑。
　　⒋又被告上開販賣毒品未遂之犯行，經本院函詢結果，尚未
      有因被告之供述，而查獲其毒品來源之情形，此有臺灣臺
      中地方檢察署110年5月24日中檢謀秋110偵13187字第1109
      053923號函（見本院卷第75頁）、臺中市政府警察局刑事
      警察大隊110年6月4日中市警刑七字第1100021259號函及
      附件之職務報告（見本院卷第147-150頁）在卷可稽，是
      本件尚無從依同條例第17條第1 項之規定減免其刑，附此
      敘明。
（四）爰審酌被告不思守法自制，循正當途徑獲取所需，竟為獲
      取不法利益，鋌而走險欲販賣毒品牟利，而本件販賣第二
      級毒品，因為警查獲而止於未遂，然倘販賣行為成立將易
      助長施用毒品惡習，並足以使購買施用者導致精神障礙與
      性格異常，甚至造成人民生命健康受損之成癮性及危險性
      ，其不僅戕害國人身體健康，且有危害社會安全之虞，所
      生危害非輕，其行為實值非難；惟念及被告犯後坦承犯行
      之態度，且考量本件販賣之數量、獲利等情節，兼衡被告
      自陳其國中畢業之智識程度，先前從事水電工，月收入3
      萬多元，需扶養媽媽，家庭經濟狀況勉持（見本院卷第39
      7頁）等一切情狀，各核情量處如附表一「罪刑欄」所示
      之刑，且審酌被告之犯行次數、密集程度、侵害程度等情
      ，定其應執行之刑如主文所示，以示懲儆。
三、沒收部分：
（一）扣案如附表二編號1所示毒品，係本案查獲之第二級毒品
      ，屬違禁物，且為被告乙○○如犯罪事實一該次與員警交易
      之毒品，業經認定如前，應依毒品危害防制條例第18條第
      1項前段規定宣告沒收銷燬；又包裝上開毒品之外包裝袋
      ，因與其上所殘留之毒品難以析離，且無析離之實益與必
      要，應視同違禁物，一併沒收銷燬之；至送驗耗損部分之
      毒品因已滅失，爰不另宣告沒收銷燬。
（二）扣案如附表二編號2所示紙盒，係用以放置犯罪事實一所
      示交易之毒品，係供被告犯販賣毒品罪所用之物，應依毒
      品危害防制條例第19條第1項規定宣告沒收。　　　
（三）扣案如附表二編號3、4所示毒品，係本案查獲之第二級毒
      品，屬違禁物，且為被告如犯罪事實二該次原擬與員警交
      易及交易所剩餘之毒品，業經被告於本院訊問時供陳明確
      （見本院卷第33頁），均應依毒品危害防制條例第18條第
      1項前段規定宣告沒收銷燬；又包裝上開毒品之外包裝袋
      ，因與其上所殘留之毒品難以析離，且無析離之實益與必
      要，應視同違禁物，一併沒收銷燬之；至送驗耗損部分之
      毒品因已滅失，爰不另宣告沒收銷燬。
（四）扣案如附表二編號5所示之行動電話，係供被告本件聯繫
      毒品交易之物，業據其於本院審理時供陳在卷（見本院卷
      第332頁），應依毒品危害防制條例第19條第1 項規定宣
      告沒收。
（五）被告因犯罪事實一該次販毒犯行取得之價金4500元，依被
      告供稱：與共犯甲男間係共同承擔成本並朋分利益等語（
      見本院卷第397頁），是認該價金之其中2250元（計算式
      ：4500元÷2＝2250）為被告該犯行之犯罪所得，復無刑法
      第38條之2第2項不宜執行沒收之情事，自應分別於該犯行
      之主文項下宣告沒收，並諭知於全部或一部不能沒收或不
      宜執行沒收時，追徵其價額。至被告供稱所收取之價金中
      有部分款項已回本錢給上手等語（見本院卷第397頁），
      然因販賣毒品所收取之價金均屬犯罪所得，並不以扣除成
      本及必要費用後之利潤為限（最高法院108年度台上字第3
      772號判決意旨參照），是就所沒收之犯罪所得並不扣除
      該部分因犯罪而支出之成本，附此敘明。
（六）至附表二編號6所示行動電話，依被告供稱該行動電話並
      未用於本案販毒使用等語（見本院卷第33、392頁）；而
      附表二編號7至10所示毒品及吸食器，被告則供稱：該等
      毒品及吸食器均是供己施用之物，且我施用毒品部分另案
      已判決，上開毒品及吸食器該案已宣告沒收等語（見本院
      卷第393頁），並有本院110年度中簡字第1300號判決可佐
      ；且卷內並無證據足認上開物品與本案犯行相關，爰均不
      予宣告沒收或沒收銷燬。
據上論斷，應依刑事訴訟法第299 條第1 項前段，判決如主文。
本案經檢察官洪佳業提起公訴，檢察官丙○○、甲○○到庭執行職務
。
中　　華　　民　　國　　110 　年　　11　　月　　30　　日
                  刑事第十七庭  審判長法  官  李宜璇
                                      法  官  孫藝娜
                                      法  官  吳欣哲
以上正本證明與原本無異。
如不服本判決應於收受送達後20日內向本院提出上訴書狀，並應
敘述具體理由；如未敘述上訴理由者，應於上訴期間屆滿後20日
內向本院補提理由書（均須按他造當事人之人數附繕本）「切勿
逕送上級法院」。
中　　華　　民　　國　　110 　年　　11　　月　　30　　日
                                      書記官  張雅如
◎附錄論罪科刑之法條
毒品危害防制條例第4條第2項、第6項
（第2項）製造、運輸、販賣第二級毒品者，處無期徒刑或10年
以上有期徒刑，得併科新臺幣1千5百萬元以下罰金。
（第6項）前5項之未遂犯罰之。

附表一    編號      犯 行         罪   刑    1 犯罪事實一 乙○○共同犯販賣第二級毒品未遂罪，累犯，處有期徒刑2年8月。 扣案如附表二編號1所示之物沒收銷燬；附表二編號2、5所示之物均沒收；未扣案之犯罪所得新臺幣2250元沒收，於全部或一部不能沒收或不宜執行沒收時，追徵其價額。    2 犯罪事實二 乙○○犯販賣第二級毒品未遂罪，累犯，處有期徒刑2年10月。 扣案如附表二編號3、4所示之物均沒收銷燬；附表二編號5所示之物沒收。 

附表二                                                       (一)查扣地點：臺中市○○區○○路0段000號「臺中市政府警察局刑事警察大隊偵七隊辦公室」                         編號        扣案物名稱及數量        備     註         1                          甲基安非他命1包               （含外包裝袋1只）                                                                                                                                                                                                                         經檢視外觀為晶體。 ㈡驗前淨重0.6060公克，  驗餘淨重0.5970公克。㈢檢出第二級毒品甲基安  非他命成分。         【參衛生福利部草屯療養院110年3月31日草療鑑字第1100300584號鑑驗書；見偵13187卷第187頁】   2  裝有毒品之紙盒1個               （二）查扣地點：臺中市○○區○○街000號前                 3                                甲基安非他命1包               （含外包裝袋1只）                                                                                                                                                                                                                                                                                   經檢視外觀為潮解狀晶  體。               ㈡驗前淨重2.9043公克，  驗餘淨重2.8716公克。㈢檢出第二級毒品甲基安  非他命成分。       【參衛生福利部草屯療養院110年4月26日草療鑑字第1100400287號鑑驗書；見偵13187卷第205-207頁】                  4                    甲基安非他命1包               （含外包裝袋1只）                                                                                                                                                               經檢視外觀為晶體。 ㈡驗前淨重0.2996公克，  驗餘淨重0.2902公克。㈢檢出第二級毒品甲基安  非他命成分。       【參上開110年4月26日鑑驗書】                5        粉紅色蘋果廠牌行動電話1支                                                                含門號0000-000000號SIM卡1張，序號000000000000000號（螢幕破裂）     6        粉紅色蘋果廠牌行動電話1支                                                                含門號0000-000000號SIM卡1張，序號00000000000000號                  （三）查扣地點：臺中市○○區○○路0段000巷0號5樓之3，503號房    7                    甲基安非他命1包               （含包裝袋1只）                                                                                                                                                                 經檢視外觀為晶體。 ㈡驗前淨重0.0693公克，  驗餘淨重0.0657公克。㈢檢出第二級毒品甲基安  非他命成分。       【參上開110年4月26日鑑驗書】                8                    甲基安非他命1包               （含包裝袋1只）                                                                                                                                                                 經檢視外觀為晶體。 ㈡驗前淨重1.2724公克，  驗餘淨重1.2564公克。㈢檢出第二級毒品甲基安  非他命成分。       【參上開110年4月26日鑑驗書】                9                    甲基安非他命1包               （含包裝袋1只）                                                                                                                                                                 經檢視外觀為晶體。 ㈡驗前淨重0.5148公克，  驗餘淨重0.5071公克。㈢檢出第二級毒品甲基安  非他命成分。       【參上開110年4月26日鑑驗書】                10 吸食器2組